臺灣臺中地方法院刑事判決　　　　　　　 100年度訴字第70號
公　訴　人　臺灣臺中地方法院檢察署檢察官
被　　　告　黃慶村
上列被告因違反毒品危害防制條例案件，經檢察官提起公訴（九
十九年度毒偵字第四一九八號），被告於準備程序中就被訴事實
為有罪之陳述，受命法官於聽取當事人之意見後，由本院合議庭
裁定由受命法官獨任以簡式審判程序判決如下：
    主    文
黃慶村施用第一級毒品，累犯，處有期徒刑壹年壹月。扣案之含
第一級毒品海洛因殘渣包裝袋捌個，均沒收銷燬之；又扣案之空
包裝袋壹個，沒收。
    犯罪事實
一、黃慶村前因施用毒品案件，經臺灣高雄地方法院以九十一年
    度毒聲字第七八八三號裁定令入勒戒處所觀察、勒戒後，認
    有繼續施用毒品之傾向，由該院以九十二年度毒聲字第二號
    裁定令入戒治處所強制戒治，後經該院以九十二年度毒聲字
    第五九六七號裁定停止戒治，所餘戒治期間付保護管束，於
    民國九十三年一月二日保護管束期滿未經撤銷以執行完畢論
    ，並由臺灣高雄地方法院檢察署檢察官以九十三年度戒毒偵
    字第四一號處分書為不起訴處分確定。又因違反毒品危害防
    制條例之施用毒品案件，經臺灣高等法院高雄分院以九十四
    年度上訴字第四二一號判決撤銷原審判決，改處應執行有期
    徒刑一年二月確定（施用第一級毒品有期徒刑十月，施用第
    二級毒品有期徒刑六月），復因竊盜案件，經臺灣高雄地方
    法院以九十四年度易字第一一四四號判決處以有期徒刑七月
    確定，兩案經該院以九十四年度聲字第四五六三號裁定合併
    應執行有期徒刑一年八月，於九十五年九月五日縮刑期滿執
    行完畢。黃慶村前已於五年內再犯施用毒品案件，並經依法
    追訴處罰，詎猶不知悔改，竟基於施用第一級毒品海洛因之
    犯意，於九十九年十月二十三日或二十四日（正確時間黃慶
    村已不復記憶），在臺中市○區○○街二四二號其住處內，
    以針筒注射之方式，施用海洛因一次。嗣於九十九年十月二
    十七日下午五時十分許，經警持本院核發之搜索票至上開黃
    慶村住處執行搜索，扣得其所有之含海洛因殘渣包裝袋八個
    及空包裝袋一個，並得黃慶村同意後採集其尿液送驗，結果
    呈嗎啡陽性反應，始知上情。
二、案經臺中市警察局第一分局報請臺灣臺中地方法院檢察署檢
    察官偵查起訴。
    理    由
一、程序方面：
  (一)本案被告黃慶村所犯係死刑、無期徒刑、最輕本刑為三年以
    上有期徒刑以外之罪，被告於行準備程序中就被訴事實為有
    罪之陳述，經法官告知簡式審判程序之旨，並聽取公訴人、
    被告之意見後，本院合議庭認為適宜由受命法官獨任進行簡
    式審判程序，而依刑事訴訟法第二百七十三條之一第一項規
    定，裁定改用簡式審判程序，是本案之證據調查，依刑事訴
    訟法第二百七十三條之二、同法第一百五十九條第二項之規
    定，不適用傳聞法則有關限制證據能力之相關規定。
  (二)本案被告所為不利於己之供述，並無出於強暴、脅迫、利誘
    、詐欺、疲勞訊問、違法羈押或其他不正之方法，亦非違反
    法定障礙事由經過期間不得訊問或告知義務之規定而為，依
    刑事訴訟法第一百五十六條第一項、第一百五十八條之二規
    定，應認其有證據能力。
  (三)本案認定犯罪事實所憑之非供述證據，均無違反法定程序而
    取得之情形，依刑事訴訟法第一百五十八條之四反面規定，
    自有證據能力。
二、上揭事實，業據被告於警詢、偵查及本院審理時坦承不諱，
    其尿液經送檢驗結果，呈嗎啡陽性反應，有臺灣臺中地方法
    院檢察署檢察官強制採驗尿液許可書影本、臺中市警察局第
    一分局委託驗尿液代號與真實姓名對照表、中山醫學大學附
    設醫院檢驗科藥物檢測中心九十九年十一月十一日尿液檢驗
    報告影本各一紙附卷足佐；復有臺中市警察局第一分局搜索
    扣押筆錄（含扣押物品目錄表）一份、查獲照片四張，及臺
    灣高等法院被告前案紀錄表、臺灣臺中地方法院檢察署刑案
    資料查註紀錄表各一份在卷可憑；又扣案之九個包裝袋，其
    中八個包裝袋有驗出有海洛因殘渣，另一個是空包裝袋，有
    行政院衛生署草屯療養院九十九年十一月十八日鑑定書一份
    在卷可稽，並經扣案可資佐證，足見被告自白與事實相符，
    其前已於五年內再犯施用毒品案件，並經依法追訴處罰，又
    犯本案，事證明確，犯行洵堪認定，應依法論科。
三、按最高法院九十五年五月九日九十五年度第七次刑事庭會議
    決議要旨：「一施用第一、二級毒品為犯罪行為，毒品危害
    防制條例第十條定有處罰明文。故施用第一、二級毒品者，
    依前揭規定本應科以刑罰。惟基於刑事政策，對合於一定條
    件之施用者，則依同條例第二十條、第二十三條之規定，施
    以觀察、勒戒及強制戒治之保安處分。二、毒品危害防制條
    例於民國九十二年七月九日修正公布，自九十三年一月九日
    施行，其中第二十條、第二十三條將施用毒品之刑事處遇程
    序，區分為『初犯』及『五年內再犯』、『五年後再犯』。
    依其立法理由之說明：『初犯』，經觀察、勒戒或強制戒治
    後，應為不起訴處分或不付審理之裁定；經觀察、勒戒或強
    制戒治執行完畢釋放後，『五年內再犯』者，因其再犯率甚
    高，原實施之觀察、勒戒及強制戒治既已無法收其實效，爰
    依法追訴或裁定交付審理。至於經觀察、勒戒或強制戒治執
    行完畢釋放後，『五年後再犯』者，前所實施之觀察、勒戒
    或強制戒治已足以遮斷其施用毒品之毒癮，為期自新及協助
    其斷除毒癮，仍適用『初犯』規定，先經觀察、勒戒或強制
    戒治之程序。從而依修正後之規定，僅限於『初犯』及『五
    年後再犯』二種情形，始應先經觀察、勒戒或強制戒治程序
    。倘被告於五年內已再犯，經依法追訴處罰，縱其第三次（
    或第三次以上）再度施用毒品之時間，在初犯經觀察、勒戒
    或強制戒治執行完畢釋放五年以後，已不合於『五年後再犯
    』之規定，且因已於『五年內再犯』，顯見其再犯率甚高，
    原實施觀察、勒戒或強制  戒治，已無法收其實效，即應依
    該條例第十條處罰。」則被告本件再度施用毒品之時間（九
    十九年十月二十三日或二十四日），雖在其前次強制戒治執
    行完畢（即九十三年一月二日）五年以後，惟其於五年內之
    九十三年間，又再犯施用毒品案，並經依法追訴處罰，業如
    前述，是被告前於五年內已再犯施用毒品案件，且經依法追
    訴處罰，依上開最高法院決議內容，認被告再犯率甚高，原
    實施觀察、勒戒或強制戒治，已無法收其實效，應依毒品危
    害防制條例第十條處罰。
四、核被告所為，係犯毒品危害防制條例第十條第一項施用第一
    級毒品罪。其施用前持有第一級毒品之低度行為，已為施用
    第一級毒品之高度行為所吸收，不另論罪。被告前因違反毒
    品危害防制條例之施用毒品案件，經臺灣高等法院高雄分院
    以九十四年度上訴字第四二一號判決撤銷原審判決，改處應
    執行有期徒刑一年二月確定（施用第一級毒品有期徒刑十月
    ，施用第二級毒品有期徒刑六月），復因竊盜案件，經臺灣
    高雄地方法院以九十四年度易字第一一四四號判決處以有期
    徒刑七月確定，兩案經該院以九十四年度聲字第四五六三號
    裁定合併應執行有期徒刑一年八月，於九十五年九月五日縮
    刑期滿執行完畢，有臺灣高等法院被告前案紀錄表及臺灣臺
    中地方法院檢察署刑案資料查註紀錄表在卷可憑，被告前受
    有期徒刑執行完畢，五年內故意再犯本件有期徒刑以上之罪
    ，為累犯，應依刑法第四十七條第一項之規定加重其刑。爰
    審酌被告一再施用毒品，前於五年內已再犯施用毒品案件，
    又再度施用海洛因，戕害自身健康，復其因施用毒品案件，
    於九十九年八月二十四日經本院以九十九年度訴字第一三六
    三號判決有期徒刑一年確定，旋又再犯本案，堪認素行不佳
    ，且前次科刑顯未能使被告產生惕勵之心，暨其智識、犯罪
    之目的、動機、手段，犯後坦承犯，態度尚可等一切情狀，
    量處如主文所示之刑。扣案之含海洛因殘渣包裝袋八個，其
    上之海洛因殘渣已無法與該包裝袋剝離，應全部視為查獲之
    毒品，應依毒品危害防制條例第十八條第一項前段規定，均
    併予宣告沒收銷燬；又扣案之空包裝袋一個，為被告所有預
    備供施用海洛因所用，業據被告供承在卷（參見本院卷第二
    九頁），惟無法證明係專供施用毒品之用，是僅為預備供犯
    罪所用之物，爰依刑法第三十八條第一項第二款併予宣告沒
    收。
據上論斷，應依刑事訴訟法第二百七十三條之一第一項、第二百
九十九條第一項前段，毒品危害防制條例第十條第一項、第十八
條第一項前段、第二十三條第二項，刑法第十一條前段、第四十
七條第一項、第三十八條第一項第二款，判決如主文。
中    華    民    國   100    年    1     月    31    日
                  刑事第十四庭  法  官  黃裕仁
以上正本證明與原本無異。
如不服本判決應於收受判決後十日內向本院提出上訴書狀，並應
敘述具體理由；其未敘述上訴理由者，應於上訴期間屆滿後二十
日內向本院補提理由書（均須按他造當事人之人數附繕本，切勿
逕送上級法院）。
                                書記官  何惠文
中    華    民    國   100    年    1     月    31    日
附錄論罪科刑法條
毒品危害防制條例第十條第一項
施用第一級毒品者，處六月以上五年以下有期徒刑。